【裁判字號】    92,再微,20
【裁判日期】    921031
【裁判案由】    再審之訴
【裁判全文】
臺灣臺北地方法院民事裁定                          九十二年度再微字第二０號
    再審原告    甲○○
    再審被告    長通水電器材行
    法定代理人  張葉崇
右當事人間請求返還價金事件，再審原告對於本院民國九十二年八月二十日確定判決
（九十二年度小上字第四一號）提起再審之訴，本院裁定如左：
    主      文
再審之訴駁回。
再審訴訟費用由再審原告負擔。
    理    由
一、查再審之訴，必須主張原確定判決有民事訴訟法第四百九十六條、第四百九十七
    條或第四百九十八條所定之情形，始為合法。此觀之各該條文之規定自明。民事
    訴訟法第五百零一條第一項第四款且規定，再審之訴應表明再審理由及關於再審
    理由並遵守不變期間之證據；是以：
    (1)提起再審之訴，應依民事訴訟法第五百零一條第一項第四款表明再審理由，及
      關於再審理由並遵守不變期間之證據，此為必須具備之程式。所謂表明再審理
      由，必須指明確定判決有如何合於法定再審事由之具體情事始為相當，倘僅泛
      言有何條款之再審事由，而無具體情事者，仍難謂已合法表明再審事由。既未
      合法表明再審事由，即為無再審之事由，性質上無庸命其補正（最高法院六十
      一年台再字第一三七號判例）。
    (2)民事訴訟法第四百九十六條第一項第一款所謂適用法規顯有錯誤，應以確定判
      決違背法規或現存判例解釋者為限，若在學說上諸說併存尚無法規判解可據者
      ，不得指為用法錯誤。（最高法院五十七年台上字第一０九一號判例）所謂適
      用法規顯有錯誤者，不包括漏未斟酌證據及認定事實錯誤之情形在內（參見最
      高法院六十三年台上第八八０號判例）。解釋意思表示原屬事實審法院之職權
      ，原確定判決不過就事實審法院所確定之事實為法律上之判斷，事實審法院解
      釋意思表示，縱有不當，亦不生適用法規顯有錯誤問題。（最高法院六十四年
      台再字第一四０號判例）
    (3)再審之訴不合法者，法院應以裁定駁回之，同法第五百零二條第一項定有明文
      。
二、再審原告以原確定判決採認證人陳秀興之證言，有違民事訴訟法第四百九十六條
    第十款之規定；原確定判決未認定系爭冷氣機於交付當日有無做運轉測試，有違
    同法第四百六十九條第一項第三款之事由云云。經查，原確定判決採認證人陳秀
    興之證言及系爭冷氣機於交付當日有無運轉測試，均為原審認定事實之範疇，因
    而駁回再審原告之上訴，且依據再審原告所述，僅係主觀認為原確定對於前揭情
    事之採認過程有錯誤，並未說明原判決適用何項法規、經驗法則、論理法則有何
    錯誤（其所舉之民事訴訟法條文僅為提起再審之訴之事由），依前揭判例見解，
    自難認已合法表明再審事由，既未合法表明再審事由，且無庸命其補正，本件再
    審之訴顯認合法，應予駁回。
三、綜上所論，再審之訴為不合法，依民事訴訟法第五百零二條第一項、第四百三十
    六條之三十二第五項、第七十八條，判決如主文。
中      華      民      國    九十二    年     十     月      三十一    日
                                    民事第二庭審判長法官  丁蓓蓓
                                                    法官  吳燁山
                                                    法官  洪純莉
右正本証明與原本無異。
不得抗告。
中      華      民      國    九十二    年     十     月      三十一    日
                                                  書記官  黃慧怡
附錄：
民事訴訟法第四百三十六條之三十
對於小額程序之第二審裁判，不得上訴或抗告。


司法院資訊處製作；財團法人民間司法改革基金會備份。
